【裁判字號】    97,再易,100
【裁判日期】    970930
【裁判案由】    清償債務
【裁判全文】
臺灣高等法院民事判決                 97年度再易字第100號
再審原告    甲○○
                        號6樓.
再審被告    丙○○
            乙○○○
上列當事人間清償債務事件，再審原告對於中華民國97年7月16
日本院97年度上字第62號確定判決提起再審之訴，判決如下：
    主  文
再審之訴駁回。
再審訴訟費用由再審原告負擔。
    事  實  及  理  由
一、程序部分：按再審之訴應於30日之不變期間內提起。前項期
    間自判決確定時起算，判決於送達前確定者，自送達時起算
    ，民事訴訟法第500條第1、2項定有明文。經查，本院97年
    度上字第62號確定判決（下稱原確定判決），於民國（下同
    ）97年7月16日宣判，嗣於97年7月24日始由書記官送達判決
    書正本於再審原告，再審原告旋於97年8月21日提起本件再
    審之訴，此有民事再審狀附卷（見本院卷第1頁），故再審
    原告提起再審之訴並未逾30日不變期間，合先敘明。
二、再審原告主張略以：再審被告丙○○、乙○○○認再審原告
    與訴外人錢逸夫共同向丙○○借款新台幣（下同）105萬
    6408元、向乙○○○借款73萬9485元，遂訴請再審原告清償
    債務。惟該案係固有必要共同訴訟，再審被告未以錢逸夫為
    共同被告，況原確定判決未區分上開借款係何人所借、內部
    分擔比例，即認定係再審原告與錢逸夫共同借款，且再審被
    告僅對再審原告催告還款，已有不合；然原確定判決竟廢棄
    原審所為再審被告敗訴判決，判命再審原告應返還再審被告
    上開2筆借款半數即52萬8204元、36萬9743元及其利息。足
    見原確定判決理由與主文顯有矛盾，爰依民事訴訟法第496
    條第1項第2款提起本件再審之訴，並聲明：(一)原確定判決不
    利於再審原告部分廢棄。(二)上廢棄部分，再審被告第二審上
    訴駁回。
三、按判決理由與主文顯有矛盾者，得以再審之訴對於確定終局
    判決聲明不服，但當事人已依上訴主張其事由或知其事由而
    不為主張者，不在此限，民事訴訟法第496第1項第2款定有
    明文。經查：
  (一)所謂判決理由與主文顯有矛盾，係指判決依據當事人主張之
    事實，認定其請求或對造抗辯為有理由或無理由，而於主文
    為相反之諭示，且其矛盾為顯然者而言（最高法院80年台再
    字第130號判例參照）。再審原告指稱原確定判決未區分借
    款人、再審原告與錢逸夫有無分擔比例，即認定係再審原告
    與錢逸夫共同借款一節；純係證據取捨、認定事實問題，並
    無理由與主文顯然矛盾情形。
  (二)再者，數人負同一債務或有同一債權，而其給付可分者，除
    法律另有規定或契約另有訂定外，應各平均分擔或分受之；
    其給付本不可分而變為可分者，亦同，民法第271條定有明
    文。原確定判決既認再審原告與錢逸夫共同借得前開2筆款
    項，則再審被告對再審原告催告後，請求其清償半數借款52
    萬8204元、36萬9743元及其利息，亦無不合。故原確定判決
    並無民事訴訟法第496第1項第2款再審事由甚明。
四、綜上所述，再審原告本於前開理由提起再審之訴，為顯無理
    由，應予駁回，爰不經言詞辯論判決如主文。
中    華    民    國    97    年    9    月     30    日
                    民事第十七庭
                        審判長法  官  藍文祥
                              法  官  張競文
                              法  官  吳燁山
正本係照原本作成。
不得上訴。
中    華    民    國    97    年    10    月     1    日
                              書記官  于  誠


司法院資訊處製作；財團法人民間司法改革基金會備份。
